【裁判字號】    97,重訴,70
【裁判日期】    980527
【裁判案由】    塗銷抵押權設定登記    等
【裁判全文】
臺灣高雄地方法院民事裁定              97年度重訴字第70號
聲  請  人  乙○○
            丙○○
            戊○○
            丁○○
相  對  人  甲○○
上列當事人間聲請停止執行事件，本院裁定如下：
    主  文
聲請人以新臺幣參佰萬元為相對人供擔保後，本院九十七年度司
執字第七三四四二號拍賣抵押物事件之強制執行程序，於本院九
十七年度重訴字第七０號塗銷抵押權登記等之訴裁判確定前，應
暫予停止。
    理  由
一、聲請意旨略以：相對人持拍賣抵押物裁定，向本院聲請強制
    執行其所有如附表所示之土地，並由本院以民國（下同）97
    年度司執字第73442 號強制執行事件受理中，惟伊並未同意
    將如附表所示之土地設定抵押權予相對人，而係相對人涉嫌
    與第三人共同以不法之方法取得抵押權設定登記，業經伊向
    本院提起塗銷抵押權登記等之訴，並經本院以97年度重訴字
    第70號受理在案。爰聲請准予供擔保，停止前開執行事件之
    強制執行程序等語。
二、按有回復原狀之聲請，或提起再審或異議之訴，或對於和解
    為繼續審判之請求，或提起宣告調解無效之訴、撤銷調解之
    訴，或對於許可強制執行之裁定提起抗告時，法院因必要情
    形或依聲請定相當並確實之擔保，得為停止強制執行之裁定
    ，強制執行法第18條第2 項定有明文。又按抵押權人聲請拍
    賣抵押物，經法院為許可強制執行之裁定而據以聲請強制執
    行，抵押人對該裁定提起抗告或依強制執行法第14條提起異
    議之訴時，法院得依同法第18條第2 項為停止強制執行之裁
    定，則抵押人如以該裁定成立前實體上之事由主張該裁定不
    得為執行名義而提起訴訟時，其情形較裁定程序為重，依「
    舉輕明重」之法理，抵押人自得依強制執行法第18條第2 項
    規定聲請為停止強制執行之裁定（最高法院79年度台抗字第
    19 7號裁判、大法官會議釋字第182 號解釋理由書意旨參照
    ）。
三、經查，聲請人主張之上開事實，業據其提出96年10月16日民
    事起訴狀、土地登記簿謄本、本院民事執行處通知聲請人對
    鑑價結果表示意見通知函等為證，並經本院調閱上開強制執
    行事件卷宗及本院97年度重訴字第70號卷宗核閱屬實；又前
    揭強制執行程序係進行至鑑價程序，執行程序尚未終結，亦
    經本院查閱上開卷證無訛。從而，聲請人既已對該執行事件
    提起塗銷抵押權等之訴，依前開說明，其請求停止上揭強制
    執行事件之強制執行程序，即屬有據，本院自得裁定相當並
    確實之擔保而准許之。
四、次按執行法院為停止強制執行裁定時所命債務人提供之擔保
    ，係以擔保債權人因債務人聲請停止強制執行不當可能遭受
    之損害獲得賠償為目的，乃兼顧債權人與債務人之權益，並
    非增加債務人之額外負擔（司法院大法官會議釋字第403 號
    解釋意旨可資參照），是法院定此項擔保，其數額應依標的
    物停止執行後，債權人未能即時受償或利用該標的物所受之
    損害額，或其因另供擔保強制執行所受之損害額定之，非以
    標的物之價值或其債權額為依據，最高法院91年度臺抗字第
    113 號裁定意旨可資參照。經查，本件相對人實際出借之抵
    押權債權額為新台幣（下同）00000000元，系爭土地經鑑價
    結果為00000000元，逾相對人聲請執行之債權額，準此，相
    對人因停止執行所受之損害，應以其未能就系爭土地及時受
    償所受之損害為準，以核算停止執行應供擔保之金額，始稱
    允當。又參酌聲請人提起上開本訴時間為96年10月及司法院
    頒布之各級法院辦案期限實施要點，第1 、2 審辦案期限，
    預估至本案訴訟確定可能尚需時約2 年1 個月（即第1 審辦
    案期限為1 年4 月、第2 審為2 年），佐以相對人如可及時
    受償，其資金可運用之情形，本院認相對人因聲請人聲請停
    止強制執行可能遭受之損害額，應以系爭抵押權債權額計算
    法定遲延利息即年息5%計算為適當，爰酌定其擔保金為300
    萬元【計算式：00000000×5%×（2 ＋1/ 12）=0000000 元
    】。
五、依強制執行法第18條第2項，裁定如主文。
中    華    民    國    98    年    5     月    27    日
                  民事鳳山分庭法  官  吳文婷
正本證明係照原本作成。
如對本裁定抗告須於裁定送達後十日內，向本院提出抗告狀，並
繳納裁判費1,000 元。
中    華    民    國    98    年    5     月    27    日
                              書記官  林仕興


司法院資訊處製作；財團法人民間司法改革基金會備份。
